【裁判字號】    99,台上,6913
【裁判日期】    991104
【裁判案由】    違反毒品危害防制條例
【裁判全文】
最高法院刑事判決            九十九年度台上字第六九一三號
上  訴  人  台灣高等法院檢察署檢察官
被      告  甲○○
上列上訴人因被告違反毒品危害防制條例案件，不服台灣高等法
院中華民國九十八年二月二十六日第二審判決（九十七年度上訴
字第四八００號，起訴案號：台灣板橋地方法院檢察署九十七年
度偵字第五七五五號），提起上訴，本院判決如下：
    主  文
上訴駁回。
    理  由
按刑事訴訟法第三百七十七條規定：上訴於第三審法院，非以判
決違背法令為理由不得為之；是提起第三審上訴，應以原判決違
背法令為理由，係屬法定要件；如果上訴理由書狀並未依據卷內
訴訟資料，具體指摘原判決不適用何種法則或如何適用不當，或
所指摘原判決違法情事，顯與法律規定得為第三審上訴理由之違
法情形不相適合時，均應認其上訴為違背法律上之程式，予以駁
回。本件原判決以公訴意旨略稱：被告甲○○基於販賣第一級毒
品之犯意，於民國九十五年十一月十三日十二時二十一分許，以
其所持手機0000000000號，與陳照源所持手機000
0000000號聯繫毒品交易事宜，並約在台北縣五股鄉成蘆
橋下，以海洛因一包（約零點一公克）新台幣（下同）一千元之
價格，販賣海洛因予陳照源。因認被告涉犯毒品危害防制條例第
四條第一項販賣第一級毒品罪嫌云云。惟經審理結果，認為不能
證明被告有被訴上開犯行，因而撤銷第一審之科刑判決，改判諭
知被告無罪。檢察官上訴意旨略稱：（一）在毒販間所謂「一張
」乃指購買一千元之毒品之意，此為法院職務上所已知之事實。
證人陳照源於第一審作證時亦稱：「一張」就是我有一千元，要
買一千元的安非他命的意思等語。詎原判決竟謂所謂一張，依其
通常語意，不足以確定所指涉物品之種類為何；遍閱全案卷證，
復無其他證據證明一張之詞屬毒品交易之慣用暗語及其意義，即
難依憑監聽之結果，辨明陳照源不一之供證中以何者為可信，而
可資為其補強證據。是以檢察官提出之通訊監察譯文，除揭露被
告與陳照源之對話除出現計量單位用語「一張」，而可疑為其間
有關於一定數額或價額物品授受之約定外，並未顯示約定授受物
品之種類、性質，無從據以排除合理性之懷疑而認定被告與陳照
源間有何毒品交易之情形存在。原判決有違經驗法則。（二）本
件被告之犯行，業據證人陳照源於警詢及偵查中證述明確，並有
被告與陳照源通訊監察對話內容可證，原審未綜合全部卷證資料
，詳加審酌說明，而將各項證據割裂觀察，難謂合於論理法則等
語。
惟查：採證認事，係事實審法院之職權，其對證據證明力所為之
判斷，如未違背經驗法則與論理法則，復已敘述其憑以判斷之心
證理由，即不能任意指為違法。原判決依憑調查證據之結果並綜
合卷內證據資料，認公訴人所舉事證，尚不足以排除合理性之懷
疑，形成被告犯有公訴意旨所載販賣第一級毒品罪嫌之確切心證
，復查無其他證據，足資證明被告有販賣毒品犯行，因而為被告
無罪之諭知，已於理由欄詳敘其調查證據結果及取捨證據之理由
。並綜合卷內證據資料，說明（一）證人陳照源歷次有關其於九
十五年十一月十三日是否向被告購買毒品之供證，於警詢及偵查
中，胥謂向被告購買毒品海洛因供己施用，惟所述購買次數不一
，警詢中供稱向被告購買多次，偵查中則謂僅有一次；於審理中
另稱伊有一千元現金，欲購買等值之安非他命，電詢被告何處可
取得，然因獲知其他購買管道而未與被告碰面等語。顯見陳照源
之供證前後出入甚鉅，非僅有係向被告購買毒品或向被告洽詢何
處可取得毒品之歧異，且其欲購毒品之種類，尚有究係海洛因或
安非他命之疑義。其證言既有恣意翻異購買毒品種類、次數、情
節等瑕疵可指，真實性堪慮，自未可遽為不利於被告事實認定之
論據。又陳照源是否施用毒品及有無成癮，與其所需毒品之來源
間，並無經驗上或邏輯上之必然關連，無從因卷內全國刑案資料
查註表顯示其有長期施用第一級毒品海洛因習慣，即認其關於被
告販賣海洛因之指證可採。（二）台北縣政府警察局依台灣板橋
地方法院檢察署檢察官核發之通訊監察書，對綽號「同哥」之人
所持用之0000000000號之行動電話實施通訊監察，於
九十五年十一月十三日十二時一分許，有登記陳照源名下門號為
0000000000號之行動電話撥入上開受監察之行動電話
，對話內容為：「Ｂ（即持用0000000000號行動電話
者）：同哥，我阿源，我過去跟你拿一張好嗎？」、「Ａ（即持
用0000000000號行動電話之人）：好，你從永安南路
直走到成蘆橋。」、「Ｂ：橋下嗎？」、「Ａ：對，你問一下就
好。」上開對話內容中之一張，究為何義？如依陳照源警、偵訊
所述，似應為零點一公克之海洛因；若依其於原審所述，又應為
與一千元等值之安非他命；倘被告所辯無訛，該一張應係指稱面
額一千元之紙幣一張。所謂一張，依其通常語意，係物品數量之
單位，本不足以確定所指涉物品之種類為何。遍閱全案卷證，復
無其他證據證明一張之詞屬毒品交易之慣用暗語及其意義，即難
依憑上開監聽之結果，辨明陳照源歷來不一之供證中以何者為可
信，而可資為其補強證據。是以檢察官提出之通訊監察譯文，除
揭露被告與陳照源之對話，除出現計量單位用語「一張」，而可
疑為其間有關於一定數額或價額物品授受之約定外，並未顯示約
定授受物品之種類、性質，無從據以排除合理性之懷疑而認定被
告與陳照源間有何毒品交易之情形存在。（三）被告否認有何販
賣毒品予陳照源之犯行，陳照源歷次供證不一，其真實性非無疑
義。且卷內未見有何足以排除上開疑義，而足以證明其所謂向上
訴人購買海洛因或安非他命，抑或向上訴人洽詢何處可取得安非
他命等前後齟齬之供證，究以何者堪信與事實相符之其他證據，
顯然欠缺足使通常一般之人均不致有所懷疑，而得確信其陳述為
真實之補強證據，遑論被告有無營利之意圖，及販出毒品之種類
、數量等與販賣毒品罪名成立攸關之犯罪構成要件要素之證明，
自不能以臆測或推斷之方式，認被告有販賣毒品之行為等理由。
從形式上觀察，原判決並無違背證據法則或其他足生影響判決之
違背法令情形存在。檢察官上訴意旨（一）、（二）核屬就同一
證據資料，自為相異之評價，而對於事實審法院取捨證據與自由
判斷證明力職權之適法行使，徒憑己見，任意指摘，難謂已符合
首揭法定之第三審上訴要件。綜上所論，本件上訴人之上訴違背
法律上之程式，予以駁回。
據上論結，應依刑事訴訟法第三百九十五條前段，判決如主文。
中    華    民    國  九十九  年   十一   月    四    日
                      最高法院刑事第七庭
                          審判長法官  林  永  茂  
                                法官  蘇  振  堂  
                                法官  林  立  華  
                                法官  蔡  國  在  
                                法官  陳  春  秋  
本件正本證明與原本無異
                                      書  記  官  
中    華    民    國  九十九  年   十一   月    十    日
                                                       s

司法院資訊處製作；財團法人民間司法改革基金會備份。
